臺灣高等法院刑事判決　　　　　　　　95年度上易字第1829號
上　訴　人　臺灣板橋地方法院檢察署檢察官
被　　　告　乙○○
選任辯護人　張獻村律師
上列上訴人因被告詐欺案件，不服臺灣板橋地方法院95年度易字
第193號，中華民國95年7月14日第一審判決（起訴案號：臺灣板
橋地方法院檢察署94年度偵字第20929號），提起上訴，本院判
決如下：
    主  文
原判決撤銷。
乙○○意圖為自己不法之所有，以詐術使人將本人之物交付，處
有期徒刑貳年。
    事  實
一、乙○○基於意圖為自己不法所有之犯意，於民國93年間，向
    甲○○佯稱其有熟識者可提供管道以投資公共工程，獲利頗
    豐，投資方式有3種，一為投資每單位新台幣（下同）30萬
    元，兩個月可獲利20萬元、其次為每投資200萬元購買1股，
    1個月可獲利1倍200萬元、末為每短期投資10萬元，可於1星
    期至1個月左右獲利20萬元，致甲○○陷於錯誤，自93年2月
    5日起，陸續交付現金予乙○○，或以自己及兒子張碩峰之
    名義匯款至乙○○或施懿珊（另為不起訴處分）等乙○○指
    定之金融帳戶，乙○○取得上開現金或領取匯款後，僅陸續
    匯回部分款項予甲○○，告以係投資所得之紅利，以取信甲
    ○○繼續投資，總計向甲○○詐得款項達2198萬元，嗣經甲
    ○○多次詢問投資情形，乙○○乃開立本票11紙，作為投資
    款項及紅利之憑證，並勸甲○○將可分得紅利繼續投資，暫
    勿領取，後又以所投資之公司近日有稅務問題等語予以搪塞
    未給付紅利之原因，亦推延不肯帶領甲○○前往投資之公司
    查看，甲○○乃覺有異，表示欲退回所投資款項，乙○○又
    改口將於限期內兌現前揭本票等語再三推諉，嗣乙○○於前
    揭本票屆期仍未償還約定款項並避不見面，甲○○始知受騙
    。
二、案經甲○○訴由臺北縣政府警察局新莊分局報告由臺灣板橋
    地方法院檢察署檢察官偵查起訴。
    理  由
一、按傳聞法則之重要理論依據，在於傳聞證據未經當事人之反
    對詰問予以核實，乃予排斥，惟若當事人已放棄對原供述人
    之反對詰問權，於法院審判時表明同意該等傳聞證據可作為
    證據，基於證據資料愈豐富，愈有助於真實發現之理念，並
    貫徹刑事訴訟法修法加重當事人進行主義之精神，確認當事
    人對於證據能力有處分權之制度，傳聞證據經當事人同意作
    為證據，法院認為適當者，亦得為證據。另當事人於調查證
    據時，對於傳聞證據表示「沒有意見」，而未於言詞辯論終
    結前聲明異議 (Without Objection)，應視為已有將該等傳
    聞證據採為證據之同意，此刑事訴訟法第159條之5定有明文
    。本案被告及辯護人於本院準備程序中已表示對卷內人證物
    證之證據能力無意見，本院審理時，被告及辯護人對於被告
    以外之人於審判外之陳述之證據能力並未表示意見，迄本院
    辯論終結前，被告及辯護人亦均未爭執本案證據之證據能力
    ，依刑事訴訟法第159條之5第2項之規定，應視為被告已同
    意本案相關之傳聞證據均可作為證據，本院斟酌本案卷內之
    證據並非非法取得，亦無證明力明顯過低之情形，且經原審
    法院及本院於審判期日依法進行證據之調查、辯論，被告於
    訴訟上之程序權，已受保障，前揭各該證據，均得採為證據
    ，先予敘明。
二、訊據被告乙○○固不否認於上揭時間向告訴人取得2198萬元
    ，並曾與告訴人一同前往證人何秀月處取得款項，且有欠款
    等情，惟矢口否認有何詐欺犯行，辯稱：告訴人甲○○是補
    習班老師，曾買寶石被騙，私下與伊常見面，談如何賺錢還
    人家，剛好93年大樂透出來，獎金上億，她先生會算大樂透
    的號碼，她說她是老師，不能說她在賭博，就由伊出面開本
    票，由她對外向補習班老師、家長借錢比較方便，伊跟甲○
    ○認識約4、5年，起先是金錢往來，後來就共同簽注大樂透
    、六合彩，她負責找錢，伊負責找組頭，二人合夥一人一半
    ，玩大樂透、地下六合彩，是以銀行的樂透號碼向地下組頭
    簽注，如果沒簽中，伊就先開本票給她，她向別人借錢，伊
    再匯錢給組頭，伊簽很多本票給她，她叫伊裡面寫紅利，就
    是利息，人家才會願意借錢，本票的錢不全部是伊的錢，她
    也要負責，絕未以起訴書所記載之三種投資獲利方式向她騙
    錢等語。
三、經查：
  (一)上揭事實，業據告訴人甲○○指訴歷歷，其於警詢中指稱：
    「被告於93年2月初起向我遊說，稱一個秘密的公共工程欲
    進行，要求我投資，我不疑有他，於93年2月8日我即支付現
    金新臺幣2,725,000元，93年3月8日起陸續以匯款方式至施
    懿珊之帳戶內約17,363,800元，共計我拿給乙○○3000萬元
    ，並有開本票給我當作質押，但於到期日未歸還金錢，…」
    、「（你陷於何錯誤？）都稱說要幫助我，我才能過好生活
    。投資工程可歸還之前所投資失利之債款。」、「（有何證
    明乙○○、施懿珊詐欺？）我有匯款單、本票等可證。我曾
    於94年5月中旬，以電話方式最後一次向被告追討債款。被
    告曾歸還過債款約305萬元。」（見偵卷第5頁）；於偵查中
    指稱：「（當時誰出面和你說有工程可投資，獲利頗豐？）
    是乙○○在93年間和我說的，他說高鐵工程內有買鋼鐵的部
    分，可以投資這方面的公共工程。」、「（投資獲利如何？
    ）他當時是說有3種投資方式，有一個單位30萬，2個月會有
    紅利20萬；另一種就是股份，要加入股份，一股200萬，3個
    月就一倍即400萬；第三種就是短期，就是投資10萬就會獲
    利20萬，大約1星期至1個月就可回收。」、「（為何信她會
    有管道去投資公共工程？）因為他在律師那工作，認識很多
    律師。」、「（警詢陳述支付他現金2,725,000元，又匯款
    17,363,800元，為何共計為3000萬元？）我是從93年2月間
    開始投資，3月8日開始匯款，我實際支付是2,725,000元加
    上17,363,800元。3000萬元是包含被告允諾給我紅利的部分
    。被告乙○○當時沒有帶我去看投資工程公司，他一直推託
    。」、「（當時未何沒向他要投資憑證？）他有開本票給我
    ，金額共5990萬元，共11張。他開的本票內含我堂姐獲利的
    部分，我堂姐有以本金投資約2100萬左右。」、「（你投資
    款項內，是否包含林明美的45萬？）是。」、「（從93年2
    月開始投資，被告有無支付你紅利？）有，一直到93年8月
    之前，紅利部分也不是以被告所言支付，只有部分支付，被
    告說要擴大投資，叫我們把紅利再滾進去投資。當時施懿珊
    沒有出面。告施懿珊是因為匯款單上有很多錢都是匯到她帳
    戶。」（見偵卷第96頁、第97頁）；於原審審理中指稱：「
    她說認識很多律師，她在律師那邊工作，認識很多法官、律
    師、立委，有秘密投資管道，獲利很好，可以讓我彌補前面
    的損失，她說只有這條路可以讓我翻身。」、「（她所謂的
    秘密投資管道是什麼？）她說投資公共工程，後來說購買高
    鐵的鋼鐵。」、「…從92年3月份開始慢慢增加，乙○○要
    我入股，每股股金200萬元，入股之後有權利可以投資4個單
    位，一個單位投資金額600萬元，最多可以投資2,400萬元，
    她說這是她們公司的投資方法，這是乙○○告訴我的投資規
    則，一開始我沒有投資那麼多，剛開始我只是小額投資，可
    以投資0.1單位，一個單位最多可以投資600萬元，如果北中
    南4個單位同時開工，最多可以投資到2,400萬元，後來乙○
    ○說我要再增加，否則公司可能不讓我參加，剛開始我說不
    要，但她一直鼓吹我，後來投資的金額，詳細數目我要算，
    最後被告開給我的本票是3000萬元。」、「（你所指被告邀
    你投資的3種方式請說明？）第1種是30萬元兩個月回來20萬
    元，第2種是入股金200萬元3個月回來1倍，短期的就不一定
    ，有時候2個禮拜就可以回來。」、「乙○○跟我一起到何
    秀月家，都是乙○○跟何秀月講投資的情形，我只是說乙○
    ○有投資管道可以賺錢。」等語（見原審卷第112頁至第115
    頁)。
  (二)核諸告訴人上開偵審中之指述，前後一貫，並核與證人林明
    美供證：「我是透過甲○○認識，當時是甲○○和我說他有
    認識的朋友有管道可投資公共工程，獲利情形如方才告訴人
    所言，我前後拿了45萬給甲○○去投資，後來在93年12月15
    日乙○○有到新東街39巷3樓 (即告訴人住處)，當時我也在
    ，許向我們下跪，說有向我們拿錢，去投資祕密管道的公共
    工程，之後會還我們錢。」；證人郭瑞芬供證：「我們是同
    一時間認識，也是透過甲○○認識，投資了100萬，也是交
    給甲○○，當時我們也要求要去看公司，請甲○○和許說，
    但許一直不讓我們去。在93年12月15日許說要和我們解釋為
    何不能還錢，她說是投資關於高鐵鋼鐵的部分，後來是因為
    公司查稅才導致錢無法下來。」 (以上各見偵卷第97頁)；
    證人何秀月供證：「（乙○○說要投資公共工程，她是如何
    說的？）她跟我堂妹到我家，說要投資公共工程，利潤很好
    ，我就投資，且說還有紅利，投資100萬元，1個月或2個月
    就有20萬元。」、「（她們跟你說投資，有無拿任何文件或
    資料給你看過？）沒有，她們只有口頭說很好，我叫她們帶
    我去看公司，她們說如果被人知道，錢會被沒收，所以沒有
    帶我去看公司，後來我叫她帶我堂妹甲○○去，乙○○也沒
    有帶她去看，說被人知道工程會被沒收。」、「（你有拿到
    過紅利嗎？）第一次拿到60萬元，後來就沒有。…」、「（
    投資公共工程是乙○○跟甲○○一起跟你說的？）是她們一
    起到我家，但是乙○○說的。」、「（你剛才提到，她們有
    給你60萬元的紅利，這是誰匯給你的？）乙○○匯錢給我。
    （你有無要求甲○○帶你去看公司？）有，甲○○也有要求
    乙○○帶她去看，但她要我切結如果工程被發現取消，我匯
    的錢就要被沒收。」；證人楊淑真供證：「我是透過甲○○
    ，因為我相信何老師。我是經過何老師認識，被告說要投資
    高鐵方面的公共工程。」、「 (被告跟你講要投資公共工程
    ，有無講那部分？)鋼鐵部分。」、「 (被告有無帶你去看
    他所謂的公共工程？)她說不能說，她說賺錢機會不能讓人
    家知道。」、「 (妳投資的七百多萬元，是妳獨立額度，還
    是依附在甲○○額度？)算在一起的。」 (見本院審理筆錄)
    ，證人丙○○○於原審中供證：「我帶甲○○去認識乙○○
    ，乙○○是乩童，我帶甲○○去問，所以才認識，那是92年
    初時在淡水中崙。（你和乙○○之間有無金錢往來？）有，
    她說要幫助我，叫我投資，我沒有錢，我拿房子去貸款180
    萬元，她有還我64萬多元。（投資這件事乙○○如何跟你說
    的？）她說投資公共工程很好賺，三個月180萬元就可以回
    收300萬元。」、「（你知道甲○○有作何工程？）我只聽
    甲○○說乙○○在做公共工程，乙○○自己做，或跟別人一
    起作，我不知道。」；於本院審理時供證：「 (妳跟被告乙
    ○○之間有無金錢往來？)有。當時我正要娶媳婦沒有錢，
    她叫我去投資公共工程。」、「 (她有無跟妳說要投資那家
    公司？)她說不能講。」、「 (妳交錢給被告的時候，她有
    無簽收據或是提供任何擔保？)沒有。」等情 (見本院審理
    筆錄)。之情節相合，告訴人之指訴已非無稽，而可採信。
    徵以93年12月15日被告與告訴人等就本件欠債問題曾協商談
    判，其過程業經錄音存證，依錄音譯文所載：「 (妳不是說
    快過年了，公司要分錢？)這幾天要發，前幾天我有領到錢
    ，因為裡面有一點摩擦，要去處理好，人家那些投資的錢都
    還在裡面，妳根本就不用煩惱」、「 (現在事情要怎樣處理
    ？是公司出問題，還是妳的問題，我都不瞭解。)公司的問
    題，不是我的問題，可是公司是穩重的，跟鋼鐵有關係的。
    」、「我說清楚，我有要還錢，妳們要給我時間。」、「我
    總說一句話，我剛才要下跪，妳們說不用，我是誠心的。」
    ，而被告於原審中供承：「我說妳錄音就錄音，不要害到我
    ，對於當時的錄音內容沒有意見，我有跟她講這些話沒有錯
    ，…，93年12月15日當天我知道有錄音。」 (見原審卷第12
    頁)，是該錄音內容應符真實。從而，足認被告確有以投資
    公共工程之事向告訴人遊說匯入鉅款。
  (四)被告雖以向告訴人取得款項，係因雙方合夥簽賭六合彩等語
    置辯，並提出匯款予六合彩組頭白黃滿之郵政國內匯款執據
    數紙 (其中1紙匯款人名義為告訴人)為證。質之證人白黃滿
    亦不否認被告有向其簽賭六合彩之事，然綜觀卷存該匯款執
    據匯款金額約一千一百餘萬元，與被告所匯2198萬元數目不
    合，且十餘紙之匯款執據其上匯款人除有面額40萬元1紙執
    據書寫甲○○，餘均為乙○○ (其中1紙40萬元為其女施懿
    珊)，苟告訴人匯給被告之鉅款2198萬元係簽賭資金，為何
    祇有該區區40萬元為告訴人所匯，又苟如被告所辯怕人知曉
    告訴人簽賭，為何該匯款單40萬元，會以告訴人名義具名？
    均難圓其說。查告訴人於偵查初時即堅詞否認其事，並供稱
    匯款與大樂透無關，我不認識她 (指白黃滿)，但有時乙○
    ○指定白黃滿的帳戶，要我匯款到該帳戶 (見偵卷第98頁、
    第115頁)。而匯款每有指定第三人為匯款對象，免除轉匯麻
    煩者，所在多有，是告訴人上開供述尚非不可採信。參酌證
    人白黃滿於原審中到庭證述略以：「（你有無簽注六合彩？
    ）有，幾年前，但後來被查獲就沒有簽了，我是組頭，乙○
    ○有跟我簽牌，不認識甲○○，也沒有金錢往來。」、「（
    乙○○用什麼方式拿錢跟你簽注六合彩？）用電話聯絡，錢
    用匯的。」、「（乙○○向你簽賭，有無告訴你，是與別人
    共同簽賭？）沒有。」、「（甲○○有無曾經匯款給你？）
    我不知道，我不認識她，也沒有跟她接觸。【審判長提示被
    證三第3頁予證人閱覽】（該單據匯款人甲○○、收款人是
    你，甲○○為何匯該款項給你？）我不知道，我沒有跟她有
    金錢往來，她也沒有直接跟我簽六合彩。」、「（你自己的
    帳戶，有40萬元的款項匯入為何不知道？）我不知道是甲○
    ○匯的，那是乙○○說的。」，可見被告指告訴人與其共同
    簽賭六合彩並無確切實據，難以採信。查被告以投資公共工
    程名目向告訴人收取鉅款，卻始終未見投資，事後並以簽賭
    六合彩搪塞，不清償欠款，其自始有不所有之詐財意圖，並
    施用詐術使告訴人陷於錯誤而匯給2198萬元鉅款，甚為灼然
    。
  (五)此外，並有郵政國內匯款執據、台新國際商業銀行國內匯款
    回條、華南商業銀行匯款回條聯、存摺提款紀錄、商業本票
    等存卷可資佐證。
  綜上，本件事證明確，被告所辯無非事後卸責之詞不足採信，
  被告犯行洵堪認定，應依法論科。
四、核被告所為，係犯刑法第339條第1項之詐欺取財罪。被害人
    雖曾多次款，仍係被告實施一詐術行為，陷於錯誤而接續
    付款，併予指明。原審未為詳究，遽為被告無罪諭知，尚有
    未洽，檢察官上訴意旨指摘及此，為有理由，自應由本院將
    原判決撤銷改判。爰審酌被告品行、犯罪動機、目的、手段
    、本件詐得之款項高達數千萬元，被害人損失不少，被告事
    後又矢口否認犯行，迄未與被害人和解賠償損害之犯後態度
    非佳等一切情狀，量處如主文所示之刑，以示懲儆。
五、被告行為後，刑法業於94年2月2日修正公布，並於95年7月1
    日施行，修正後刑法第2條第1項規定：「行為後法律有變更
    者，適用行為時之法律。但行為後之法律有利於行為人者，
    適用最有利於行為人之法律」。修正後刑法第33條第5款修
    正為主刑之種類：罰金新台幣一千元以上，以百元計算之、
    並於95年7月1日施行。比較被告行為時刑法第33條第5款主
    刑之種類：罰金銀元一元以上，就罰金之最低度以適用舊法
    對於被告有利，附此敘明。
據上論斷，應依刑事訴訟法第369條第1項前段、第364條、第299
條第1項前段、刑法第339條第1項、罰金罰鍰提高標準條例第1條
前段，判決如主文。
本案經檢察官張啟彬庭執行職務。
中　　華　　民　　國　　96　　年　　5 　　月　　29　　日
　　　　　　　　　刑事第十六庭  審判長法　官  葉騰瑞
　　　　　　　　　　　　　　　　　　  法　官  吳鴻章
　　　　　　　　　　　　　　　　　　  法　官  楊貴雄
以上正本證明與原本無異。
不得上訴。
                                      書記官　林淑貞
中　　華　　民　　國　　96　　年　　5 　　月　　30　　日
附錄：本案論罪科刑法條全文
中華民國刑法第339條第1項
意圖為自己或第三人不法之所有，以詐術使人將本人或第三人之
物交付者，處5年以下有期徒刑、拘役或科或併科1千元以下罰金
。
